【裁判字號】    92,訴,357
【裁判日期】    920512
【裁判案由】    偽造文書
【裁判全文】
臺灣彰化地方法院刑事判決                          九十二年度訴字第三五七號
    公  訴  人  臺灣彰化地方法院檢察署檢察官
    被      告  乙○○原名林.
右列被告因偽造文書等案件，經檢察官提起公訴（九十年度偵字第五０一二號），本
院判決如左：
    主  文
乙○○共同行使偽造私文書，足以生損害於他人，處有期徒刑伍月，如易科罰金，以
參佰元折算壹日；扣案偽造之郵政存簿儲金提款單壹紙，沒收。
    事  實
一、乙○○（起訴書誤植為林剛立，原名林權堡、林宣廷）與綽號「阿文」之不詳姓
    名成年男子，共同基於偽造私文書、行使偽造私文書及詐欺取財之犯意聯絡，由
    綽號「阿文」之男子，於民國九十年七月十七日下午，在嘉義民雄工業區內，將
    甲○○所申請設立關山郵政存簿儲金帳號第○二一七七六─三號之存摺一本、甲○○之印章一枚及身分證一張、丙○○之身分證一張、劉定財之身分證及健保卡
    各一張等物交付予乙○○，告以前往彰化縣境內郵局提領新台幣（下同）四萬七
    千元，乙○○並可取得其中一萬元，其後乙○○乃於九十年七月十八日下午前往
    位於彰化縣彰化市境內之彰化郵局第七支局，於九十年七月十八日十六時三十分
    許，冒用甲○○之名義，在郵政存簿儲金提款單上，偽填甲○○所申設上開關山
    郵局之局號、帳號、密碼及四萬七千元之金額，並連續盜蓋甲○○印章二次產生
    印文二枚於其上而偽造上開提款單，進而持前揭偽造之提款單據以向彰化郵局第
    七支局之承辦人員冒領存款，足以生損害於甲○○及郵政機關管理儲金之正確性
    ，惟因甲○○之上開帳戶前業經暫停交易，乙○○因而未能詐得款項，嗣經郵局
    人員發覺通知警方而當場查獲。
二、案經彰化縣警察局彰化分局報請灣彰化地方法院檢察署檢察官偵查起訴。
    理  由
一、訊據被告乙○○供承於九十年七月十七日下午，在嘉義民雄工業區內，收受綽號
    「阿文」之成年男子所交付之甲○○所申設關山郵政存簿儲金帳號第○二一七七
    六─三號之存摺一本、甲○○之印章一枚及身分證一張、丙○○之身分證一張、
    劉定財之身分證及健保卡各一張，該男子告以前往彰化縣境內郵局提領四萬七千
    元，伊即可取得其中一萬元，其後伊乃於翌日十六時三十分許，前往彰化縣境內
    之彰化郵局第七支局內，以甲○○之名義，在郵政存簿儲金提款單上，填寫甲○○所申設上開關山郵局之局號、帳號、密碼及四萬七千元之金額，並蓋用甲○○
    印章產生印文二枚於提款單上，進而持該提款單據以向彰化郵局第七支局提領存
    款等情，雖否認右揭犯行，辯稱：伊不知係冒領存款，綽號「阿文」之成年男子
    表示甲○○為其女友云云。惟查：被告右揭犯行，業據其供承於右揭時地以甲○○之名義，在郵政存簿儲金提款單上，填寫甲○○所申設上開關山郵局之局號、
    帳號、密碼及四萬七千元之金額，並蓋用甲○○印章產生印文二枚於提款單上，
    進而持該提款單據以向彰化郵局第七支局提領存款等情不諱，且上開郵政存簿儲
    金帳戶係被害人甲○○所申請設立之事實，亦據被害人甲○○於警訊時證述在卷
    ，並有甲○○、丙○○領回身分證、劉定財領回身分證及健保卡所分別出具之贓
    物認領保管單共三紙附卷，以及郵政存簿儲金提款單一紙、甲○○之印章一枚及
    郵局儲金簿一本扣案可資佐證；而觀諸被告乙○○自承於綽號「阿文」之成年男
    子處，除收受上揭甲○○之存摺、印章、身分證外，同時收受與提款所需文件並
    無關聯之丙○○身分證一張、劉定財之身分證及健保卡各一張，且代為提款四萬
    七千元，竟可取得高達一萬元之酬勞，復遠自嘉義北上彰化縣境內之郵局提款，
    堪信被告乙○○確與綽號「阿文」之成年男子，具有共同以偽造提款單及行使該
    偽造提款單向郵局承辦人員詐騙而冒領存款之主觀犯意聯絡無訛，其空言辯稱不
    知情云云，核屬犯後飾卸諉責之詞，殊無足採。綜上所述，本件事證明確，被告
    右揭犯行，洵堪認定，應予依法論科。
二、核被告所為，係犯刑法第二百十六條、第二百十條之行使偽造私文書罪，同法第
    三百三十九條第三項、第一項之詐欺取財未遂罪。公訴人雖僅就偽造私文書及行
    使偽造私文書部分提起公訴，未論及詐欺取財未遂部分之犯行，然檢察官就犯罪
    事實一部起訴者，其效力及於全部，本件上開詐欺取財未遂部分之犯行與公訴人
    起訴書所載經論罪關於行使偽造私文書部分之犯罪事實具有牽連犯之裁判上一罪
    關係，應為起訴效力所及，本院自應併予審究。被告與綽號「阿文」之成年男子
    二人間，有犯意聯絡及行為分擔，為共同正犯。被告前揭連續盜蓋他人印章行為
    ，為偽造私文書提款單之部分行為，又偽造私文書之低度行為，應為其後行使偽
    造私文書之高度行為所吸收，均不另論罪。被告行使偽造之提款單，已著手實行
    詐欺取財之行為，嗣因所欲冒領之帳戶前業經暫停交易，因而未能詐得款項，為
    未遂犯，爰依刑法第二十六條前段之規定，減輕其刑。另被告所犯上開行使偽造
    私文書、詐欺取財未遂二罪間，有方法結果之牽連犯關係，應依刑法第五十五條
    之規定，從較重之行使偽造私文書罪處斷。爰審酌被告犯罪之動機、目的、手段
    、所生危害，犯後猶否認犯行，未見悔悟等一切情狀，量處如主文所示之刑，並
    諭知易科罰金之折算標準，以示懲儆。扣案偽造之郵政存簿儲金提款單一紙，為
    被告所有，供其犯罪所用之物，爰依刑法第三十八條第一項第二款之規定，併予
    宣告沒收之。
據上論斷，應依刑事訴訟法第二百九十九條第一項前段，刑法第二十八條、第二百十
六條、第二百十條、第三百三十九條第一項、第三項、第二十六條前段、第五十五條
、第四十一條第一項前段、第三十八條第一項第二款，罰金罰鍰提高標準條例第一條
前段、第二條，判決如主文。
本案經檢察官吳怡盈到庭執行職務。
中      華      民      國    九十二    年      五      月     十二     日
    臺灣彰化地方法院刑事第三庭
                                    法      官  李  進  清
右正本證明與原本無異。
如不服本判決，應於判決送達後十日內向本院提出上訴狀( 須附繕本 )。
告訴人或被害人對於判決如有不服具備理由請求檢察官上訴者，其上訴期間之計算係
以檢察官收受判決正本之日期為準。
                                    法院書記官  張  木  松
中      華      民      國    九十二    年      五      月     十三     日
刑法第二百十六條
行使第二百十條至第二百十五條之文書者，依偽造、變造文書或登載不實事項或使登
載不實事項之規定處斷。
刑法第二百十條
偽造、變造私文書，足以生損害於公眾或他人者，處五年以下有期徒刑。
刑法第三百三十九條
意圖為自己或第三人不法之所有，以詐術使人將本人或第三人之物交付者，處五年以
下有期徒刑、拘役或科或併科一千元以下罰金。
以前項方法得財產上不法之利益或使第三人得之者亦同。
前二項之未遂犯罰之。


司法院資訊處製作；財團法人民間司法改革基金會備份。
